【裁判字號】    97,訴,1
【裁判日期】    970414
【裁判案由】    違反毒品危害防制條例
【裁判全文】
臺灣雲林地方法院刑事判決                 97年度訴字第1號
公  訴  人  臺灣雲林地方法院檢察署檢察官
被      告  丙○○
選任辯護人  蕭敦仁律師
上列被告因違反毒品危害防制條例案件，經檢察官提起公訴（96
年度偵字第5225號），本院判決如下：
    主  文
丙○○幫助施用第二級毒品，處有期徒刑肆月，如易科罰金，以
新臺幣壹仟元折算壹日。
    事  實
一、緣乙○○與丁○○同在雲林縣斗南鎮火車站附近之「588KTV
    小吃部」上班，於民國96年8 月12日凌晨1、2時許，乙○○
    欲向丁○○購買新臺幣（下同）1,000 元之第二級毒品安非
    他命施用，因丁○○身上已無安非他命可供販賣，丁○○遂
    邀同乙○○轉向他人購買安非他命，乃於同日下班後凌晨2
    時14分許，由丁○○撥打電話給熟識且有交通工具之丙○○
    ，請丙○○駕駛自用小客車前往「588KTV小吃部」搭載丁○○及乙○○返回雲林縣斗南鎮○○路120 號丙○○住處，並
    在該處由丁○○及丙○○分別以電話聯繫所認識之販毒者欲
    購買安非他命，詎丙○○明知丁○○及乙○○欲共同購買安
    非他命供己施用，竟基於幫助施用第二級毒品之犯意，在丁○○於同日凌晨3時7分許，以其所持用之0000000000號電話
    聯絡上綽號「阿明」之販毒者，並約妥欲向該綽號「阿明」
    購買2,000 元之安非他命後，乃由丙○○駕駛自用小客車搭
    載丁○○及乙○○，前往雲林縣斗六市工業區某處，於同日
    凌晨3 時57分許，到達該約定地點後，由丁○○下車持乙○○所交付之購毒資金1,000元及自行出資之1,000元，當面向
    該綽號「阿明」之人購得2,000元之安非他命1小包，並於上
    車後，再將所購得之安非他命均分為2小包，並將其中1小包
    交付予乙○○，而丙○○則先行載送乙○○返回雲林縣斗南
    鎮「戲谷網咖店」附近，讓乙○○下車，乙○○於返回其住
    處後，即以不詳方法施用所購得之安非他命，另丁○○則於
    丙○○載送其返回住處途中，在丙○○車上以吸食器施用所
    購得之安非他命。嗣因丁○○涉嫌販賣毒品，為警方監聽其
    所持用之0000000000號行動電話，而循線查悉丙○○涉有幫
    助販賣毒品之嫌疑，乃於96年9月14日上午8時30分許，在上
    址雲林縣斗南鎮○○路120 號丙○○住處，逕行拘提丙○○
    到案（丁○○、乙○○施用毒品部分另經檢察官聲請送觀察
    勒戒，丁○○販賣毒品部分另經檢察官提起公訴）。
二、案經雲林縣警察局報請臺灣雲林地方法院檢察署檢察官偵查
    起訴。
    理  由
壹、程序方面（證據能力之判斷）：
一、按被告以外之人於審判外之言詞或書面陳述，除法律有規定
    者外，不得作為證據，刑事訴訟法第159條第1項定有明文。
    本件證人丁○○及乙○○之警詢筆錄，為被告丙○○以外之
    人於審判外之書面陳述，因被告及其辯護人不同意作為證據
    使用，又無符合例外得作為證據之情形，依上開法律規定，
    自不得作為被告丙○○是否成立犯罪之證據。
二、次按被告以外之人於審判外之陳述，雖不符合刑事訴訟法第
    159條之1至第159條之4之規定，但經當事人於審判程序同意
    作為證據，法院審酌該言詞陳述或書面陳述作成時之情況，
    認為適當者，亦得為證據；當事人、代理人或辯護人於法院
    調查證據時，知有第159條第1項不得為證據之情形，而未於
    言詞辯論終結前聲明異議者，視為有前項之同意，刑事訴訟
    法第159條之5亦有明文。本件除上開一之部分外，有關以下
    所引用之所有傳聞陳述或書面，檢察官、被告及辯護人業於
    本院審理時表明同意作為證據，本院審酌該等證據之作成或
    取得之狀況，並無非法或不當取證之情事，與本件待證事項
    間復具有相當之關聯性，以之為本件證據尚無不當，自得作
    為證據。
貳、實體方面：
一、有罪部分：
  (一)認定犯罪事實所憑之證據及理由：
  1.被告已坦承伊於96年8 月12日凌晨丁○○及乙○○下班後，
    駕車前往「588KTV小吃部」，搭載丁○○及乙○○返回伊住
    處，丁○○並在伊住處，以電話聯繫販毒者欲購買安非他命
    ，伊於知悉丁○○及乙○○欲購買安非他命施用後，仍駕車
    搭載丁○○及乙○○，前往雲林縣斗六市工業區某處約定地
    點，由丁○○下車向綽號「阿明」之人購得安非他命後，再
    駕車先搭載乙○○返回斗南「戲谷網咖店」附近，讓乙○○
    下車，伊則與丁○○於返回丁○○住家途中時，丁○○在伊
    所駕車上施用安非他命等事實。核與證人丁○○於檢察官偵
    查中證述：乙○○與我是朋友關係，我們在同一個KTV「588
    小吃部」上班，地點在斗南火車站附近，她口頭跟我說要買
    安非他命，我說我身上沒有，我們一起去找丙○○看有沒有
    ，丙○○是開墨綠色的小客車去找我們，就約到丙○○的家
    裡面，丙○○就開車載我們去斗六工業區拿安非他命，到了
    買毒品的地點後，用我的電話0000000000打給對方，跟對方
    說我們在某工廠旁的停車場，對方是一位叫「阿明」的人來
    ，丙○○跟乙○○留在車上，當時的時間是凌晨3、4點，是
    我下去和對方交易，拿錢給對方，並且拿毒品上來等語（見
    偵查卷第12至15頁、第35至36頁、第40至41頁）大致相符。
    並據證人乙○○於檢察官偵查中證述：我與丁○○在斗南上
    班，下班時我跟丁○○說我要拿安非他命，她說她沒有，她
    打電話叫丙○○來，丙○○到我們上班的地方接我們去丙○○那裡，起先是丙○○先打給賣毒品的人，好像是沒有人接
    ，再換丁○○打電話，過一段時間，有人接通就由丙○○開
    車載我們到斗六工業區一起去買毒品，到斗六工業區是由丁○○下去拿毒品，丙○○在車上，丁○○下車約10分鐘，上
    車後就開車子離開，我跟丁○○說我想要先回家，丙○○就
    開車先載我回去等語（見偵查卷第12至15頁、第45至47頁）
    ，及於本院審理時證述：那次我跟丁○○一起上班，快要下
    班的時候，我向丁○○說要買安非他命1,000 元，她說她那
    邊已經剩下一點點，沒有貨，因被告有車子，不然叫被告載
    我們去跟丁○○認識的人買，然後丁○○就打電話聯絡被告
    ，被告是丁○○的朋友，那次丁○○叫被告來火車站斜對面
    588 小吃部我們上班的地方，載我們先去他家，因我說我要
    買毒品，被告知道我要跟丁○○買毒品，然後他們打電話給
    認識的人，就是調毒品，我只在旁邊等候而已，並不知道他
    們打給誰，我只看到丁○○在打電話，後來她就跟被告說有
    了，好像說幾點就要去斗六，就叫被告載我們去斗六，出發
    前我就知道是要去拿毒品，因為我們從頭到尾的目的就是要
    買到毒品，後來我、被告、丁○○去斗六工業區那邊，是半
    夜3、4點，我跟被告在車上等，是丁○○下去跟那個人拿的
    ，有拿到安非他命，在車上拿給我之後，他們載我回家後，
    我就用掉了，那時侯我還住在外面等語（見本院卷第76頁至
    第90頁）相吻合。足認被告上開坦承之部分，應與事實相符
    ，堪予採信，此部分事實可予認定。
  2.依本案警方就丁○○所持用0000000000號行動電話實施通訊
    監察之相關譯文如下（見警卷第28頁）：
    時間：8月12日2時14分52秒。
      （A:0000000000撥出→B:0000000000）
      A:你來588載我好嗎？
      B:在那裡？
      A:在日統隔壁，在火車站旁。
      B:好。
    時間：8月12日3時0分31秒。
      （A:0000000000撥出→B:0000000000）
      A:師公。
      B:你誰？
      A:存仔的太太。
      B:嗯。
      A:方便嗎？
      B:沒辦法。
      A:為什麼？
      B:我這裡沒有。
      A:幫我處理一下。
      B:現在那麼晚了沒辦法。
    時間：8月12日3時2分15秒。
      （A:0000000000撥出→B:0000000000）
      B是毒品上游。
    時間：8月12日3時7分46秒。
      （A:0000000000接收←B:0000000000）
      A:可以幫我處理一下嗎？
      B:要多少？
      A:2張。
      B:我問看看，你再打給我。
      A:好。
    時間：8月12日3時53分37秒。
      （A:0000000000撥出→B:0000000000）
      A:我要到你門口了。
      B:你一樣來那裡。
      A:好。
    時間：8月12日3時57分21秒。
      （A:0000000000撥出→B:0000000000）
      A:我到了。
      B:好。
    時間：8月12日4時1分57秒。
      （A:0000000000接收←B:0000000000）
      短訊：妳先弄好我的然後載我回去我朋友在等我了。
    時間：8月12日5時2分5秒。
      （A:0000000000接收←B:0000000000）
      B詢問海悅的電話。
    時間：8月12日5時4分28秒。
      （A:0000000000接收←B:0000000000）
      A:妳打電話問104就好。
      B:好。
    ～～～～～～～～～～～～～～～～～～～～～～～～～～
    上開0000000000號、0000000000號、0000000000號行動電話
    分別為丁○○、被告及乙○○所使用，均據其等坦承在卷，
    足認上開通訊監察譯文確為其等之通聯對話無誤（編號～
    部分係丁○○與販毒者之對話）。
  3.公訴人起訴事實雖認為被告係於96年7月底至同年8月12日間
    某日，因乙○○欲以2,000 元向丁○○購買安非他命，而丁○○已無安非他命，乃在被告住處，要求被告代為聯絡販賣
    毒品之提供者，復由被告先以電話聯絡真實姓名年籍不詳綽
    號「阿明」之人，再駕車搭載丁○○、乙○○前往斗六工業
    區某處，到達該約定地點後，由被告持丁○○之行動電話告
    知綽號「阿明」之人，而由丁○○下車向「阿明」之人購得
    2,000 元安非他命後，將該安非他命交給乙○○等情。而證
    人丁○○於檢察官偵訊時固亦證述：乙○○說要買2,000 元
    的安非他命，被告說要載我們去找一個「阿明」的人拿，被
    告叫我電話借給他，拿我的手機跟「阿明」聯絡，應該在7
    月底，我們就一起過去工業區云云。惟：
  (1)關於被告駕車搭載丁○○及乙○○前往斗六工業區向綽號「
    阿明」之人購買安非他命之時間，證人乙○○於本院審理時
    已證述：當時去斗六工業區是半夜3、4點，我去網咖是7 點
    的時候，接著又去竹山，就是早上的時候，斗六跟竹山是一
    整天下來的事情，然後下午3、4點就回來雲林了等語（見本
    院卷第84頁背面、85頁背面、第88頁）。復佐以上開000000
    0000號電話通訊監察譯文，丁○○確於8月12日凌晨2時14分
    52秒許，撥打電話要求被告開車前往588 小吃部搭載丁○○
    （編號），於同日凌晨3時0分31秒、3時2分15秒許，丁○○所持用之上開電話與0000000000號、0000000000號電話使
    用人聯繫購買毒品事宜，但均未能購得毒品（編號、）
    ，嗣於同日凌晨3時7分46秒，丁○○以同上開電話與000000
    0000號電話使用人聯絡，說要處理（指購買）「2 張」，隨
    即於3 時53分37秒再聯絡對方快到對方門口，對方則與丁○○約在相同地點，而於3 時57分21秒許，到達約定地點（編
    號～），隨後乙○○即於4時1分57秒許，傳送簡訊給丁○○上開電話，告知要求先弄好她的後，載她回去，因朋友
    在等（編號），嗣於同日上午10時14分許，丁○○則與被
    告、乙○○再度前往南投縣竹山鎮（見警卷第29頁，同上開
    電話通訊監察譯文，詳後述不另為無罪諭知部分），足見證
    人乙○○上開證述與事實相符，應可採信。是被告駕車搭載
    丁○○及乙○○前往斗六工業區向綽號「阿明」之人購買安
    非他命之時間，應係於96年8月12日凌晨3點多，堪予認定。
    證人丁○○上開證述那次去斗六工業區向綽號「阿明」之人
    購買安非他命是在7月底云云，即非可採。
  (2)另公訴人雖指本件係由被告持丁○○之行動電話聯絡其認識
    之綽號「阿明」之人購買毒品云云。惟被告辯稱：我跟「阿
    明」不認識，是丁○○跟「阿明」聯絡好後，叫我載他們去
    的等語。查證人乙○○於檢察官偵查中就當時聯絡購買毒品
    之情形，係證稱：丙○○到我們上班的地方接我們去丙○○
    那裡，起先是丙○○先打給賣毒品的人，好像是沒有人接，
    再換丁○○打電話，過一段時間，有人接通就到斗六工業區
    等語（見偵查卷第45頁）。其於本院審理時亦證述：去被告
    家時，被告與丁○○都有打電話給他們認識的人，就是調毒
    品，丁○○用她的手機打給誰，我不知道，我只看到她在打
    電話，後來她就跟被告說有了，好像說幾點要去斗六，之後
    就叫被告載我們去斗六，要去斗六工業區○○○○○路的等
    語。由證人乙○○上開證述，可知當時是丁○○聯絡到上游
    販賣毒品者可提供毒品後，始叫被告駕車搭載丁○○及乙○○出發前往斗六工業區拿毒品，途中並由丁○○報路給被告
    行駛。又佐以上開通訊監察譯文編號至內容應即係當時
    聯絡綽號「阿明」之人欲購買毒品之相關對話無訛，而依該
    編號之對話內容「你一樣來那裡」觀之，足見當時與該綽
    號「阿明」之人聯絡之人，顯然先前曾經與該綽號「阿明」
    之人有過毒品交易之經驗，否則不會說「你一樣來那裡」，
    而倘若該綽號「阿明」之人係被告所認識聯絡，被告何須再
    由證人丁○○報路，始能到達該約定地點？復參以證人丁○○、乙○○均證稱當時到斗六工業區拿毒品時，是丁○○自
    己一人下車與該綽號「阿明」之人交易毒品等情一致，被告
    就此亦為相同之供述，此部分事實自堪認定，則倘若該綽號
    「阿明」之人是被告所認識而聯絡欲購買毒品之對象，衡情
    ，為使丁○○能順利向該綽號「阿明」之人購得毒品，被告
    應會與丁○○一同下車與該綽號「阿明」之人交易毒品，較
    符常情，但實際上被告並未下車與丁○○一同前往向該綽號
    「阿明」之人購買毒品。由上所述，本件當時在被告住處以
    電話與該綽號「阿明」之人聯絡購買毒品之人應係證人丁○○較為可採。
  (3)又公訴人雖認為本案乙○○是欲向丁○○購買2,000 元之安
    非他命，始由被告駕車搭載乙○○與丁○○共同前往斗六工
    業區，由丁○○下車向綽號「阿明」之人購得安非他命後，
    將2,000 元之安非他命交予乙○○云云。惟此無非係以證人
    丁○○於檢察官偵查中之證述為據。然證人乙○○於本院審
    理時已多次證述：去斗六工業區這次，是我與丁○○一起上
    班，要下班的時候，我跟丁○○說要買1,000 元的安非他命
    ，就把1,000元交給她了，我從頭到尾只給丁○○1,000元，
    於檢察官偵查中我說竹山那一次丁○○購買6,000 元的毒品
    ，其中1,000元是我拿給丁○○的，那1,000元並不是竹山的
    ，是在斗六的，因為那是一整天下來的事情，斗六工業區那
    次丁○○下去買毒品，回來時就是毒品1 包，用夾鏈袋裝著
    ，量是超過1,000元的量，丁○○就是分1,000元的量給我，
    我常常跟她拿，1,000 元的量就是一點點，我並不清楚丁○○、被告他們本身有無再拿錢出來買等語在卷。已明確證稱
    當時只是要向丁○○購買1,000 元之安非他命，而證人乙○○只認識丁○○，與被告並不熟識，其為單純之購買毒品者
    ，較無利害關係，所為證述有關購買毒品之金額應屬較為客
    觀可採。是本院認為應以證人乙○○於本院所證述當時只是
    要向丁○○購買1,000 元之安非他命，應較可採信。故檢察
    官依丁○○之證述認為乙○○當時是要向丁○○購買2,000
    元之安非他命，應非事實。
  4.被告是否有與丁○○或綽號「阿明」之人基於意圖營利而販
    賣安非他命予乙○○之犯意聯絡或行為分擔？或幫助丁○○
    販賣安非他命予乙○○？或僅係基於幫助乙○○、丁○○施
    用安非他命之犯意？
  (1)本案被告駕車搭載丁○○、乙○○共同前往斗六工業區，向
    綽號「阿明」之人購買安非他命，是由丁○○聯繫購毒之相
    關事宜，並非被告所聯繫，難認被告與該綽號「阿明」之人
    有何販賣毒品之犯意聯絡，又於到達約定地點後，是由丁○○下車向該綽號「阿明」之人購買安非他命，並由其將所購
    得之安非他命交予乙○○，被告並未參與該次買賣交易，或
    經手該安非他命，亦難認被告有何參與該綽號「阿明」之人
    販賣安非他命之構成要件行為可言。且該綽號「阿明」之人
    是販賣毒品安非他命予丁○○，其等為買賣毒品之交易雙方
    ，就此交易行為，丁○○與該綽號「阿明」之人自不可能成
    立販賣毒品之共同正犯。而被告駕車搭載丁○○及乙○○前
    往斗六工業區之目的是要使丁○○、乙○○能購得安非他命
    ，並非為使該綽號「阿明」之人得以出賣安非他命予丁○○
    及乙○○。是顯難認被告與該綽號「阿明」之人有何販賣安
    非他命之犯意聯絡或行為分擔，亦無從認為被告有幫助該綽
    號「阿明」之人販賣安非他命之犯行可言。
  (2)依上開2.電話通訊監察譯文編號內容，丁○○與該持用00
    00000000號行動電話之綽號「阿明」之人聯繫購買安非他命
    之數量，是說要購買「2 張」，此依購毒者之通常用語，應
    即指2,000 元而言，是證人丁○○於偵查中證述當時向該綽
    號「阿明」之人購買安非他命2,000 元，應屬信實可採。然
    乙○○當天只是要向丁○○購買1,000 元安非他命，且只交
    付丁○○現金1,000 元，已如上述，則何以丁○○會向該綽
    號「阿明」之人購買2,000 元之安非他命？就此經本院訊問
    證人乙○○，其證稱並不清楚丁○○有無再拿錢出來買安非
    他命等語（見本院卷第88頁背面）。而據被告於本院審理時
    供稱：因為在家裡，她們（指丁○○、乙○○）剛好上班回
    來所賺的錢，就是兩個人加起來好像2,000 元要去買毒品的
    樣子，乙○○本來說要拿1,000 元，聽他們在講好像拿回來
    的量會比較少，乙○○說不然大家一起出，剛好丁○○也要
    拿，他們就合在一起拿等語（見本院卷第116 頁），則供稱
    乙○○與丁○○有共同出資購買安非他命之情形。本院參酌
    乙○○當天欲向丁○○購買安非他命時，丁○○身上亦已無
    安非他命，且丁○○本身有施用安非他命之惡習，亦據乙○○證述在卷，則丁○○另自行出資與乙○○所交付之1,000
    元，共同向該「阿明」之人合買2,000 元安非他命，並非不
    可能。是被告供稱當時是乙○○與丁○○各出資1,000 元，
    向綽號「阿明」之人購買共2,000 元之安非他命一情，尚非
    不可採信。
  (3)本案係因乙○○、丁○○身上均無安非他命，而被告有車輛
    ，丁○○始於下班後，撥打電話通知被告前往其等上班處所
    ，搭載其等返回被告住處，並在被告住處，由丁○○聯絡到
    販毒者綽號「阿明」之人，約定購買金額後，始委請被告駕
    車搭載其等前往斗六工業區，於到達約定地點後，並由丁○○下車向該綽號「阿明」之人購買安非他命2,000 元，且其
    中丁○○亦有出資1,000 元購買安非他命，該綽號「阿明」
    之人並非被告所聯絡等情，已敘述如上，是丁○○與乙○○
    之所以找被告，乃因被告有交通工具可搭載其等前去購買毒
    品，並非是要向被告購買毒品，而被告因乙○○、丁○○身
    上無安非他命可供施用，其等乃共同出資各1,000 元，欲向
    他人購買安非他命，被告始搭載乙○○及丁○○前往斗六工
    業區，被告本身並未與乙○○談論到買賣交易安非他命之情
    事，亦無交付安非他命予乙○○之行為，則被告主觀上應只
    是幫助友人丁○○及乙○○向該綽號「阿明」之人購買安非
    他命而已，尚難認被告有與丁○○共同販賣安非他命予乙○○之犯意聯絡或行為分擔可言。且證人乙○○於本院審理時
    亦證述：丁○○下去買毒品，回來時是用1 包小小夾鏈袋裝
    的，量是超過1,000元的量，她就是分1,000元的量給我，她
    在車上分裝在另外一個袋子給我，她拿走的量大概跟我差不
    多等語（見本院卷第88至89頁），顯見乙○○與丁○○所購
    得之安非他命數量相當，丁○○並無從中取得較多分量之安
    非他命情形，亦無從趁機稀釋安非他命，以獲取利益之情況
    ，又參酌乙○○與丁○○在同一處所上班，為相互熟識之人
    ，本案又是乙○○與丁○○共同前去購買安非他命，並非僅
    丁○○自行調取毒品後，自行轉賣予乙○○，是本件依客觀
    情狀尚難認丁○○有從中獲取利益之營利情形。故無從認定
    丁○○已成立販賣安非他命予乙○○之犯行。則被告自亦難
    認有成立幫助丁○○販賣安非他命予乙○○之犯行可言。
  (4)被告既知悉乙○○及丁○○欲購買安非他命供己施用，猶駕
    車搭載其等前往斗六工業區，向綽號「阿明」之人購買安非
    他命，被告顯然有幫助丁○○及乙○○施用安非他命之犯意
    。而證人乙○○於當日購得安非他命後，旋即返家施用該安
    非他命，業據其於本院審理時證述明確，另證人丁○○於同
    日被告搭載其返家途中，亦在被告車上施用所購得之安非他
    命，亦據被告供述在卷，並有其2 人之尿液與真實姓名對照
    表、台灣檢驗科技股份有限公司濫用藥物尿液檢驗報告在卷
    可憑，證人乙○○及丁○○於購得安非他命後，確有施用安
    非他命之犯行，亦堪認定。至被告雖供述其與丁○○有共同
    在車上一起施用安非他命之行為，然此部分僅有被告自白，
    並無其他證據可佐，尚難認被告此部分自白之事實可採。是
    被告幫助乙○○及丁○○施用安非他命之犯行，堪予認定，
    應依法予以論罪科刑。
  (二)論罪科刑之理由：
  1.按幫助犯係指幫助他人犯罪者，即以正犯犯罪為要件，至該
    正犯事後是否受刑罰執行，並不影響幫助犯之成立，一如正
    犯因犯後死亡或有特殊事由，經檢察官依刑事訴訟法第252
    條或第253 條之規定不起訴處分，仍無礙幫助犯之成立。而
    施用毒品，經觀察勒戒後，有繼續施用傾向，予以強制戒治
    ，係為使具有成癮性之行為人有戒斷自新機會所設，並未改
    變施用毒品之犯罪本質，使已經成立之犯罪行為，不復存在
    。故施用毒品者雖僅受觀察勒戒處分，其幫助施用者仍具幫
    助他人犯罪之行為屬性，自仍應成立施用毒品之幫助犯（最
    高法院94年臺上字第5722號判決意旨參照）。本件被告明知
    證人丁○○、乙○○欲施用第二級毒品安非他命，竟駕車搭
    載其等前往購買安非他命，藉此促進丁○○、乙○○施用毒
    品安非他命犯行之遂行，而幫助正犯實行犯罪行為，應屬幫
    助他人犯罪之從犯，核被告所為係犯刑法第30條第1 項前段
    、毒品危害防制條例第10條第2 項之幫助施用第二級毒品罪
    。公訴意旨認被告係犯毒品危害防制條例第4條第2項販賣第
    二級毒品罪，就此顯有誤會，已如上述，其起訴法條尚有未
    洽，惟因其起訴之基本社會事實相同，自應變更起訴法條，
    附此敘明。
  2.被告以一行為同時幫助乙○○、丁○○2 人施用第二級毒品
    安非他命，係一行為觸犯二相同罪名之想像競合犯，應從一
    幫助施用第二級毒品罪處斷。
  3.被告幫助乙○○及丁○○施用第二級毒品安非他命，為幫助
    犯，爰依刑法第30條第2項之規定，按正犯之刑減輕之。
  4.審酌被告僅於89年間有違反動產擔保交易法之犯罪前科，並
    無其他犯罪前科之素行，因受友人丁○○之託，而幫助丁○○及乙○○取得毒品施用，屬被動受友人要求，始為此犯罪
    行為，所用手段尚屬平和，所生危害並非嚴重，但促使他人
    得以施用毒品，助長施用毒品之惡習，及其與丁○○為好友
    關係，與乙○○並不熟識，暨犯後已就此部分坦承犯行之態
    度等一切情狀，量處如主文所示之刑，並諭知易科罰金之折
    算標準。
二、不另為無罪諭知部分：
  (一)公訴意旨另略以：被告明知安非他命係屬毒品危害防制條例
    列屬之第二級毒品，依法不得販賣及持有，竟基於販賣第二
    級毒品安非他命之犯意，於96年8 月12日上午某時許，乙○○打電話欲向丁○○購買安非他命，惟因丁○○已無安非他
    命，丁○○遂打電話向被告講述前揭情形後，被告與丁○○
    、乙○○復約在雲林縣斗南鎮某電子遊戲場，由被告駕駛自
    用小客車載丁○○與乙○○，前至南投縣竹山鎮某山區處後
    ，乙○○便拿1,000 元與丁○○，由丁○○出面向真實姓名
    年籍不詳綽號「萬兄」之男子，以6,000 元之代價購買安非
    他命半錢後，遂將前揭數量不詳之安非他命交給乙○○，而
    將前揭部分數量不詳之安非他命交由被告以抵部分車資，因
    認被告此部分與丁○○、綽號「萬兄」共同涉犯毒品危害防
    制條例第4條第2項之販賣第二級毒品罪嫌。
  (二)按犯罪事實應依證據認定之，無證據不得認定犯罪事實；不
    能證明被告犯罪者，應諭知無罪之判決，刑事訴訟法第154
    條第2 項、第301條第1項分別定有明文。又犯罪事實之認定
    ，應憑證據，如未能發現相當證據，或證據不足以證明，自
    不能以推測或擬制之方法，以為裁判基礎。而認定不利於被
    告之事實，須依積極證據，茍積極之證據不足為不利於被告
    事實之認定時，即應為有利於被告之認定，更不必有何有利
    之證據，最高法院著有30年上字第816 號判例甚明。且刑事
    訴訟上證明之資料，無論其為直接或間接證據，均須達於通
    常一般之人均不致有所懷疑，而得確信其為真實之程度，始
    得據為有罪之認定，若其關於被告是否犯罪之證明未能達此
    程度，而有合理懷疑之存在，致使無從形成有罪之確信，根
    據「罪證有疑，利於被告」之證據法則，即不得遽為不利被
    告之認定，亦有最高法院76年度臺上字第4986號判例可稽。
    另刑事訴訟法第161條已於91年2月8日修正公布，其第1項規
    定：檢察官就被告犯罪事實，應負舉證責任，並指出證明之
    方法。因此，檢察官對於起訴之犯罪事實，應負提出證據及
    說服之實質舉證責任。倘其所提出之證據，不足為被告有罪
    之積極證明，或其指出證明之方法，無從說服法院以形成被
    告有罪之心證，基於無罪推定之原則，自應為被告無罪判決
    之諭知，最高法院亦著有92年臺上字第128 號判例意旨可資
    參照。
  (三)檢察官認為被告與丁○○、綽號「萬兄」之人共同涉犯上開
    販賣第二級毒品罪嫌，無非係以：(1)被告於警詢及檢察官偵
    查時之供述；(2)證人丁○○於檢察官偵查中之證述；(3)證人
    乙○○於檢察官偵查中之證述；(4)0000000000號行動電話之
    通訊監察譯文等其主要論據。而訊之被告固坦承自96年6 月
    中旬起至同年9 月14日止，使用門號0000000000號行動電話
    ，並於96年8 月12日上午某時許，曾駕駛自用小客車搭載丁○○及乙○○，前往南投縣竹山鎮某山區處之事實，惟堅決
    否認有共同販賣安非他命予乙○○之犯行，辯稱：去竹山那
    次是丁○○先打電話給「萬兄」，我是透過丁○○才認識萬
    兄的，我們先去跟「萬兄」見面，丁○○跟我同車跟著「萬
    兄」的車再到另外一處，「萬兄」跟丁○○下車，丁○○再
    去買毒品，我是在丁○○上車的時侯才知道他去買毒品，在
    到達目的地之前，並不知道丁○○是要去購買毒品等語。
  (四)經查：
  1.證人丁○○於檢察官偵訊時固證述：「（問：96年8 月12日
    當天，丙○○是否有載你去南投？）有，去找他一個朋友，
    我叫他哥哥，去拿半錢的安非他命。」、「（問：你的意思
    是說丙○○介紹你向綽號『阿哥』的人買毒品？）是的。」
    、「（問：丙○○載你去南投竹山，乙○○是否也有一起去
    向丙○○介紹的『阿哥』買毒品？）有。」（見偵查卷第36
    頁）；「（問：你總共與乙○○向丙○○購買毒品幾次？）
    2次，第1次的時間忘記了，去斗六工業區向一位『阿明』的
    人購買，第2次是去南投竹山。」、「（問：第2次情形為何
    ？）李怡珊在斗南的街上的電子遊戲場內打電話給我，她先
    向我要毒品，我說我沒有，我說要丙○○，我就打電話給丙○○，那時是快中午，丙○○我沒有記，我在電話中跟丙○○說乙○○要安非他命，之後就約在電子遊戲場，丙○○開
    墨綠色的小客車載我及乙○○去竹山，地點我不清楚，都是
    在遶山路，到達時，由我下車將錢交給對方，對方綽號叫『
    大哥』總共購買了半錢的6,000 元安非他命，我就分一些給
    乙○○，丙○○也要一些。」等語（見偵查卷第41頁）。惟
    證人乙○○於96年12月12日檢察官偵訊時係證述：「（問：
    你與丁○○透過丙○○拿安非他命，總共有幾次？）我都是
    跟丁○○拿，丙○○是與丁○○認識，我與他們一起出去約
    有2、3次，第一次是在斗六工業區，第二次是到竹山。」、
    「（問：第二次情形為何？）當時我在矽谷網咖，地點在斗
    南，丁○○打電話給我，她說要去竹山賺錢，到那裡的情形
    不一樣，才發現丁○○要買毒品。」、「（問：丙○○在現
    場？）有，他開車載我們去。」、「（問：誰跟對方買毒品
    ？）地點在竹山的山區，對方是丁○○比較認識，丙○○感
    覺不怎麼熟。」、「（問：你有下車？）我們有下車並且到
    屋內，到屋內沒有拿到毒品，就又出來到路邊交易，錢是丁○○交給對方，丙○○也有在現場，丙○○跟對方在講精油
    的事情。」、「（問：快到竹山時，是由誰跟對方聯絡？）
    是丁○○用她的手機，丙○○沒有。」、「（問：現場的人
    認識丙○○？）感覺不會很熱絡，應該是與丁○○比較熟。
    」、「（問：丁○○打電話給你，是找你去竹山工作，為何
    你要拿1,000元給丁○○？）我沒有拿1,000元給丁○○，我
    記錯了，我有下車看到丁○○跟別人買毒品，但是她沒有拿
    給我用。」、「（問：丁○○為何說去竹山是你打電話給她
    要買毒品？）那是在斗六那一次，竹山這一次是丁○○說要
    找我一起去作。」、「（問：丁○○說去竹山這一次，是你
    要跟她買毒品，她跟丙○○買沒有，再去調？）去竹山這一
    次確定沒有。」、「（問：請再仔細回憶，去竹山這一次的
    目的是什麼？）丁○○在電話內容是要去工作，後來到竹山
    以後，才發現丁○○跟他買毒品，當時丙○○也有一起下車
    。」等語（見偵查卷第46至47頁）。已否認其與被告、丁○○同去南投竹山某山區該次，其本身有要向丁○○購買安非
    他命1,000 元之情形，該次是因為丁○○告知其要前去賺錢
    ，始一同前往，去到目的地始知悉丁○○是要去購買毒品，
    且過程都是丁○○與對方在聯絡，與對方之關係感覺上是丁○○較被告為熟識。而核對上開證人乙○○與丁○○之證述
    內容，除就被告曾駕車搭載乙○○、丁○○前往竹山某山區
    ，丁○○到竹山某山區時，欲向對方購買安非他命一情相符
    外，證人乙○○其餘證述顯與證人丁○○之證述迥異，是證
    人丁○○上開證述可否採信，已非無疑。
  2.證人乙○○於本院審理時復證稱：我另外一次坐被告的車，
    是去竹山那次，就是那天去斗六完後，我就回我家，然後用
    完安非他命，我就去網咖，玩到早上丁○○約我要出去，說
    要去竹山山上，起初我說不要，我很累，她硬要我去，當時
    電話是說要去那邊賺錢的，那是我第一天做陪客唱歌那種，
    她說要賣什麼精油，跟那個阿兄拿精油，阿兄就是萬兄，結
    果去了，情況是跟電話講的完全不一樣，這次是丁○○用手
    機跟阿兄聯絡，這次我沒有要買安非他命，在去竹山的途中
    ，車上並沒有聊到要買毒品，被告跟丁○○一直在講精油的
    事情，是到那邊後，我們下車，在屋內時，被告在跟阿兄講
    精油的事情，丁○○跟阿兄講毒品的事情，我才聽到丁○○
    在跟阿兄講毒品的事情，感覺被告好像也知道，被告只是在
    旁邊聽而已，他只是負責載我們去而已，是他們去山上也沒
    有跟我說真正的理由，後來阿兄有跟丁○○說，叫被告去一
    個地方，要去外面交易，在路程中我睡著，後來就是丁○○
    下車，她上車就為了毒品的事情跟被告在爭吵，聽到丁○○
    跟被告講，說你看東西都沒有拿到，我在偵查中提到6,000
    元，是竹山這次的事，丁○○後來跟被告有在爭吵，說你看
    ，沒有拿到，那6,000 元她並沒有拿到，我在偵查中說有付
    1,000 元，是在斗六的那次，不是竹山的，因為那是一整天
    下來的事情，我把斗六跟竹山的混在一起，是我記錯，我從
    頭到尾只給丁○○1,000 元等語（見本院卷第76至90頁）。
    亦證述其與丁○○、被告共同前往南投竹山這次是丁○○所
    邀約前往，其本身原本並無意願前去，且該次並未向丁○○
    要購賣1,000 元安非他命，於到達竹山後，也是丁○○跟萬
    兄在談論毒品的事，被告只談到精油的事情，且事後亦未購
    得安非他命等情綦詳。此核與其先前於檢察官偵查時所為證
    述情形大致相符。
  3.依本案警卷內所附證人丁○○使用之0000000000號行動電話
    通訊監察相關譯文內容如下：
    時間：8月12日7時15分41秒。
      （A:0000000000接收←B:0000000000）
      短訊：還在玩在戲谷。
    時間：8月12日8時49分25秒。
      （A:0000000000撥出→B:0000000000）
      A:你去戲谷幫我找妹仔一下叫她打給我。
      B:好。
    時間：8月12日8時50分52秒。
      （A:0000000000撥出→B:0000000000）
      A:我等一下過去找你好了。
      B:好。
    時間：8月12日9時27分51秒。
      （A:0000000000撥出→B:0000000000）
      A:你過來載我好了。
      B:好。
    時間：8月12日9時32分10秒。
      （A:0000000000接收←B:0000000000村長）
      B:還沒過來？
      A:要過去了。
      B:嗯。
    時間：8月12日9時46分15秒。
      （A:0000000000撥出→B:0000000000胖胖）
      A:你在裡？
      B:出來我在外面。
    時間：8月12日9時50分6秒。
      （A:0000000000撥出→B:0000000000）
      A找B。
    時間：8月12日10時5分11秒。
      （A:0000000000撥出→B:0000000000）
      B:你們先去好了。
      A:我等妳，妳打完，打給我。
      B:好。
    時間：8月12日10時14分6秒。
      （A:0000000000撥出→B:0000000000）
      B:我在外面了。
      A:好我過去。
    時間：8月12日10時52分40秒。
      （A:0000000000接收←B:0000000000）
      A:我到竹山了。
      B:我在橋頭這裡，溪底。
      A:我們去的那一間嗎？
      B:嗯。
    時間：8月12日10時56分25秒。
      （A:0000000000撥出→B:0000000000）
      A:開門。
      B:好。
    時間：8月12日12時8分4秒。
      （A:0000000000撥出→B:0000000000）
      A:你門有鎖嗎？
      B:由另外一邊。
      A:好。
    時間：8月12日12時23分39秒。
      （A:0000000000撥出→B:0000000000）
      A:你跟大仔講我要拿7罐。
      B:好（精…）。
    時間：8月12日12時57分45秒。
      （A:0000000000撥出→B:0000000000）
      A:我向大仔拿7罐回來。
      B:嗯，妳去買食鹽水進來。
      A:好。
    時間：8月12日14時5分55秒。
      （A:0000000000撥出→B:0000000000）
      A:你要開慢一點等我。
      B:嗯。
    時間：8月12日14時9分31秒。
      （A:0000000000接收←B:0000000000）
      B:跟著我走就好。
      A:你開慢一點。
    時間：8月12日14時24分32秒。
      （A:0000000000撥出→B:0000000000）
      A:你的車是怎樣了。
      B:沒油，要加油。
    時間：8月12日15時55分44秒。
      （A:0000000000接收←B:0000000000）
      短訊：我真的不知道妳們去那是要拿東西的，我起初沒有
      要去，還以為去做外場的工作，可是說真的阿兵的舒道理
      ，萬咳是有企圖的，你們出去的時候，他就一直叫我住那
      ，說是妳介紹我去，硬的要吃多少都沒關係，我當然不會
      去相信他的話，但我會一直想走，畋為我不需要，我自己
      會賺錢買，沒有替妳們想到後果，跟妳說對不起，因為只
      想到……。
    時間：8月12日16時11分33秒。
      （A:0000000000接收←B:0000000000）
      短訊：所以不要再生我的氣，從了那裡我真的看不出來怎
      麼情形，阿再來要幹什麼，根本搞不清楚狀況，丟我一個
      人在那，說萬兄不會怎樣，但他就會一直靠過來，或碰我
      ，昨晚的陰影還在，當……
    時間：8月12日16時14分14秒。
      （A:0000000000撥出→B:0000000000）
      短訊：妳不用想太多，這是我和阿賓的事情，沒有什麼事
      了，我不回去家裡等一下要去上班時候在和我（聯）絡，
      我們在一起去上班喔。
    時間：8月12日16時20分9秒。
      （A:0000000000接收←B:0000000000）
      短訊：我怕是我的錯，但當時我真的很累，硬的也不會想
      吃，頭真的快爆了，想說阿斌剛好要走順便而已，嗯，我
      好了打給妳。
    ～～～～～～～～～～～～～～～～～～～～～～～～～～
    上開0000000000號、0000000000號、0000000000號電話分別
    為丁○○、被告及乙○○所使用，已如上述。依上開通訊監
    察譯文內容顯示，於96年8月12日上午7時至9 時許，證人乙○○是在「戲谷」打玩遊戲，乙○○原本是叫丁○○「妳們
    先去好了」，因丁○○過去找乙○○，乙○○始一同前往南
    投竹山地區，而到了竹山地區，丁○○等人與持0000000000
    號電話之某「村長」男子碰面後，再分別駕車，由丁○○所
    乘坐之車輛跟在該某「村長」男子之車輛後方，前往另一處
    所，過程均為丁○○所聯絡，且雖有談論到精油的事情，但
    並未談論到毒品之事，回來後，乙○○亦以簡訊向丁○○表
    示真的不知道要去那裡拿東西（指毒品），起初沒有要去，
    以為是要去做外場的工作，後來會一直想走，沒有替丁○○
    想到後果，而向丁○○表示對不起。上開通訊監察譯文內容
    核與證人乙○○所證述情節及被告所辯情形較相符合，而該
    通訊監察譯文之內容屬客觀證據，證人丁○○、乙○○等人
    亦不知當時所用電話已遭監聽，故該監聽譯文應較可信，足
    佐證人丁○○於偵查中所為證述並非可採。故本件被告、乙○○與丁○○於96年8 月12日上午共同前去南投縣竹山鎮某
    山區，與綽號「萬兄」碰面該次，尚無從認定乙○○有要向
    丁○○購買1,000 元之安非他命，亦無法認定被告知悉該次
    前去竹山是要向「萬兄」購買安非他命，甚且該次丁○○是
    否確有向「萬兄」購得安非他命，亦有疑義。
  (四)綜上所述，本件依公訴人所提出之證據及說明，尚不足以令
    本院形成於96年8 月12日上午去南投竹山這次，被告與丁○○及「萬兄」之人有共同販賣第二級毒品安非他命予乙○○
    犯行之心證，揆諸上開說明，被告此部分犯罪尚屬不能證明
    ，本應為無罪之諭知，惟公訴意旨認此部分與上開判決有罪
    部分變更起訴法條前之同一事實具有接續犯之一罪關係，爰
    不另為無罪之諭知，併此敘明。
三、應適用之法律：
  (一)刑事訴訟法第299條第1項前段、第300條。
  (二)毒品危害防制條例第10條第2項。
  (三)刑法第11條前段、第30條第1項前段、第2項、第55條、第41
    條第1項前段。
本案經檢察官甲○○到庭執行職務。
中    華    民    國    97    年    4     月    14    日
            刑事第六庭  審判長法  官  廖國勝
                              法  官  黃楹榆
                              法  官  李秋瑩
以上正本證明與原本無異。
如不服本判決，應於判決送達後10日內，向本院提出上訴狀。（
須附繕本）
                              書記官  李松坤
中    華    民    國    97    年    4     月    14    日
附錄本案論罪科刑條文：
毒品危害防制條例第10條
施用第一級毒品者，處 6 月以上 5 年以下有期徒刑。
施用第二級毒品者，處 3 年以下有期徒刑。


司法院資訊處製作；財團法人民間司法改革基金會備份。
